【裁判字號】    97,消債更,505
【裁判日期】    970821
【裁判案由】    更生
【裁判全文】
臺灣桃園地方法院民事裁定           97年度消債更字第505號
聲  請  人
即  債務人  甲○○
代  理  人  鄭志政律師
上列當事人因消費者債務清理事件聲請更生，本院裁定如下：
    主  文
聲請駁回。
聲請費用由聲請人負擔。
    理  由
一、按債務人與金融機構協商成立者，不得聲請更生或清算，但
    因不可歸責於己之事由，致履行顯有重大困難者，不在此限
    ；本條例施行前，債務人依金融主管機關協調成立之中華民
    國銀行公會會員辦理消費金融案件無擔保債務協商機制與金
    融機構成立之協商，準用前項之規定，消費者債務清理條例
    第15 1條第5 項、第6 項分別定有明文。又聲請更生或清算
    不合程式或不備其他要件者，法院應以裁定駁回之，但其情
    形可以補正者，法院應定期間先命補正，復為同條例第8 條
    所明定。
二、聲請意旨略以：聲請人係於民國95年6 月27日與最大無擔保
    債權人台新國際商業銀行 (簡稱台新銀行)成 立債務協商，
    約定聲請人每月必須償還新台幣（下同）22,457元，聲請人
    雖已依約定如期還款25期，惟其中近10期皆由聲請人或其母
    親四處向親友周轉借貸始能支付，因入不敷出，聲請人已無
    力清償，之後將無力為繼，即將毀諾，聲請人實有不可歸責
    之事由致履行有重大困難，為此聲請法院准予更生等語。
三、惟查，本件債務人曾依金融主管機關協調成立之中華民國銀
    行公會會員辦理消費金融案件無擔保債務協商機制與金融機
    構成立協商，至今仍正常繳款之事實，業經成立協商之最大
    無擔保債權人台新銀行到場陳述明確，且為債務人所不爭執
     (見本院97年8 月18日訊問筆錄)， 堪信為真實。故本件債
    務人既與金融機構協商成立，且現仍在履約中，則依首揭消
    費者債務清理條例第15 1條第5 項、第6 項之規定，依法自
    不得聲請更生。
四、另按消債條例更生之規範目的，係在維持債務人基本生活之
    情況下，於債務人之能力範圍內盡力清償債務，乃在幫助陷
    於經濟上困境之債務人，得藉由更生或清算程序，走出經濟
    困境，非謂債務人得任意利用債務清理程序減輕債務。債務
    人如於消債條例施行前，已利用金融主管機關協調成立之中
    華民國銀行公會會員辦理消費金融案件無擔保債務協商機制
    ，與金融機構成立協商，即須依約清償債務，不得依消債條
    例聲請更生，蓋該債務清償方案係經債務人行使程序選擇權
    而與債權人締結之債務清理契約，其即應受該契約之拘束，
    因此，為避免債務人針對已成立之協商方案任意毀諾，濫用
    更生或清算之債務清理程序，須債務人於協商成立後因不可
    歸責於己之事由，致其無法履行原定清償方案，始例外得依
    消債條例聲請更生或清算。綜觀債務人之陳述，其已還款25
    期逾2 年之久，且其薪資收入自協商成立起至今尚無減少，
    （見本院同上期日訊問筆錄），足見，其客觀上並無不能履
    行之情，堪可認定。再者，最大債權人台新銀行亦表示：如
    果債務人確實一時無力還款，亦可向其申請變更還款條件或
    進行個別協商等語，此有台新銀行97年7 月30日函1 份附卷
    可稽，則債務人理應先向台新銀行申請或協商變更還款條件
    ，以顯示其盡力清償債務之誠意，而非逕向本院聲請更生程
    序，始不違上揭消債條例更生之規範目的。
五、綜上所述，本件債務人聲請更生不合程式，而上開欠缺又屬
    無從補正，依首揭法條規定，自應駁回其更生之聲請。
中    華    民    國    97    年    8     月    21    日
              民事第二庭    法      官  黃漢權
上為正本係照原本作成
如不服本裁定，應於裁定送達後10日內，以書狀向本院提出抗告
，並繳納抗告費新臺幣1千元
中    華    民    國    97    年    8     月    21    日
                            書  記  官  古秋梅


司法院資訊處製作；財團法人民間司法改革基金會備份。
